【裁判字號】    98,聲,111
【裁判日期】    981229
【裁判案由】    訴訟救助
【裁判全文】
臺灣高等法院臺中分院民事裁定           98年度聲字第111號
聲  請  人  丙○○
送達代收人  甲○○
相  對  人  乙○○
訴訟代理人  陳崇善  律師
上列聲請人因與相對人間確認優先承買權存在事件，聲請人對臺
灣臺中地方法院中華民國98年9月15日97年度重訴字第556號第一
審判決提起上訴，並聲請訴訟救助，本院裁定如下：
    主  文
聲請駁回。
聲請訴訟費用由聲請人負擔。
    理  由
一、本件聲請人聲請意旨略以：聲請人（即上訴人）因與相對人
    （即被上訴人）間請求確認優先承買權存在事件（本院98年
    度重上字第167號），聲請人有年邁父母，妻小需扶養，且
    除本件訴訟標的土地外，已無其他財產，並無資力負擔此訴
    訟費用新臺幣（下同）142,723元，爰依民事訴訟法第107條
    規定請准予訴訟救助云云。
二、按當事人無資力支出訴訟費用者，法院應依聲請，以裁定准
    予訴訟救助，民事訴訟法第107條第1項前段定有明文。又當
    事人因無資力支出訴訟費用而聲請訴訟救助者，關於無資力
    支出訴訟費用之事由，應提出能即時調查之證據，以釋明之
    ，此觀之同法第109條第2項、第284條之規定自明。所謂「
    無資力」，係指窘於生活，且缺乏經濟信用者而言（最高法
    院18年抗字第260號、43年台抗字第152號判例意旨參照）。
    申言之，若非取給於自己或家族所必需之生活費不能支出訴
    訟費用，且無籌措款項以支出訴訟費用之信用技能，即難謂
    為無資力支出訴訟費用（最高法院89年度台聲字第164號、8
    8年度台聲字第582號裁定參照）。如聲請人並未提出證據，
    或依其提出之證據，未能信其無資力支出訴訟費用之主張為
    真實，即應將其聲請駁回，並無派員調查之必要（最高法院
    26年滬抗字第34號判例要旨參照）。
三、經查：聲請人雖以前開事由聲請訴訟救助，固據提出戶口名
    簿、全國財產稅總歸戶財產查詢清單為證以為釋明，惟本件
    訴訟標的價額為9,504,000元，應徵第二審裁判費用142,723
    元，而觀之前揭財產查詢清單內容所載，聲請人有系爭坐落
    台中縣潭子鄉○○○段大埔厝小段262之3、262之4、264、2
    66之2號土地4筆、汽車1輛、投資1筆，應認聲請人尚有相當
    之信用、資力，況依原審97年度重訴字第556號民事判決記
    載，聲請人已將系爭土地4筆售予訴外人林勳煜償金9,504,0
    00元，並已取得部分價金。而聲請人提出之證據並未能釋明
    其確無資力支出本件訴訟費用。且聲請人亦未提出其他能即
    時調查之證據，以信其無資力支出訴訟費用之主張為真實，
    則揆諸首揭說明，聲請人所為訴訟救助之聲請即屬無從准許
    ，應予駁回。
四、據上論結，本件聲請為無理由，依民事訴訟法第95條、第78
    條，裁定如主文。
中    華    民    國    98    年    12    月    29    日
                民事第一庭    審判長法  官  吳火川
                                    法  官  饒鴻鵬
                                    法  官  胡景彬
以上正本係照原本作成。
聲請人得抗告。
如不服本裁定應於裁定送達後10日內向本院提出抗告理由狀（須
按他造人數附具繕本），並繳納抗告裁判費新台幣1,000元。
                                    書記官  劉建智
中    華    民    國    98    年    12    月    30    日
                                                      Ｖ


司法院資訊處製作；財團法人民間司法改革基金會備份。
